【裁判字號】    96,易,1631
【裁判日期】    970214
【裁判案由】    違反政府採購法
【裁判全文】
臺灣臺南地方法院刑事裁定              96年度易字第1631號
公  訴  人  臺灣臺南地方法院檢察署檢察官
被      告  甲○○
            丁○○
上二人共同
選任辯護人  楊申田律師
被      告  乙○○
選任辯護人  陳新三律師
被      告  丙○○
上列被告因違反政府採購法案件，經檢察官提起公訴（96年度偵
字第11952號），被告爭執證據能力之有無，本院裁定如下：
    主  文
證人即共同被告乙○○、丙○○於偵查中之證述，未以證人身分
具結，對於被告甲○○、丁○○無證據能力。
證人邱健楠、李盈璁於偵查中經具結之證述，有證據能力。
    理  由
一、被告甲○○、丁○○主張共同被告乙○○、丙○○偵查中未
    經具結之證述，對於被告甲○○、丁○○無證據能力部分：
    (一)按法院就被告本人之案件調查共同被告時，該共同被告準
      用有關人證之規定；證人依法應經具結而未具結者，其證
      言不得作為證據；刑事訴訟法第287條之2、第158條之3定
      有明文。次按刑事審判上之共同被告，係為訴訟經濟等原
      因，由檢察官或自訴人合併或追加起訴，或由法院合併審
      判所形成，其間各別被告及犯罪事實仍獨立存在，各被告
      對於其他共同被告之案件而言，為被告以外之人，具證人
      之適格，而與被告有共犯關係之人，其於被告之案件，既
      非被告，自亦具證人之適格，如欲以共同被告或共犯之陳
      述為證據，其等即具證人身分，應依人證之調查程序為之
      。從而，法院就被告之案件對其他共同被告或與被告有共
      犯關係之人調查，均應依人證之調查程序傳喚該共同被告
      或共犯到場，命其立於證人之地位而為陳述，並通知被告
      ，使被告有詰問其現在與先前陳述之瑕疵的機會，以確保
      其詰問權，並藉以發現實體真實（最高法院95年度台上字
      第709號裁判要旨參照）。又被告在訴訟上之詰問權係指
      被告有在審判庭當面詰問證人，以求發現真實之權利，此
      與證據能力係指符合法律所規定之證據適格，而得為證明
      犯罪事實存在與否之證據資格，性質上固非相同，然證人
      於偵查中依法應具結而未具結者，既經刑事訴訟法第158
      條之3明定排除其證據能力，自不以該證人是否具有同案
      共同被告之身分而有不同。
    (二)本件共同被告乙○○、丙○○對於被告甲○○、丁○○所
      涉犯罪事實之調查程序，係立於證人之地位，從而共同被
      告乙○○、丙○○於檢察官偵查中未經具結所為之供述，
      即無證據能力。
二、被告乙○○主張證人邱健楠、李盈璁偵查中之證述，雖經具
    結，惟未經交互詰問，依大法官會議第582號解釋，認無證
    據能力部分：
    (一)依大法官會議第582號解釋，刑事被告詰問證人之權利，
      固屬憲法第16條所保障之訴訟權，且屬憲法第8條第1項「
      非由法院依法定程序不得審問處罰」之正當法律程序所保
      障之權利。惟詰問權係指訴訟上當事人有在審判庭輪流盤
      問證人，以求發現真實，辨明供述證據真偽之權利，其於
      現行刑事訴訟制度之設計，以刑事訴訟法第166條以下規
      定之交互詰問為實踐，屬於人證調查證據程序之一環；與
      證據能力係指符合法律所規定之證據資格，而得成為證明
      犯罪事實存在與否之證據適格，性質上並非相同。偵查中
      檢察官為蒐集被告犯罪證據，訊問證人旨在確認被告嫌疑
      之有無及內容，與審判期日透過當事人之攻防，調查證人
      以認定事實之性質及目的有別。偵查中訊問證人，法無明
      文必須傳喚被告使之得以在場；刑事訴訟法第248條第1項
      前段雖規定「如被告在場者，被告得親自詰問」，事實上
      亦難期被告有於偵查中行使詰問權之機會。此項未經被告
      詰問之被告以外之人於偵查中向檢察官所為之陳述，依刑
      事訴訟法第159條之1第2項之規定，原則上屬於法律規定
      為有證據能力之傳聞證據，於例外顯有不可信之情況，始
      否定其得為證據。是得為證據之被告以外之人於偵查中向
      檢察官所為之陳述，因其陳述未經被告詰問，應認屬於未
      經合法調查之證據，非為無證據能力，而禁止證據之使用
      。此項詰問權之欠缺，非不得於審判中由被告行使以補正
      ，而完足為經合法調查之證據（最高法院96年度台上字第
      7259號判決參照）。
    (二)本件證人邱健楠、李盈璁於偵查中之證述，既經檢察官依
      法定程序命其具結，亦無事證足資認定所述有顯不可信之
      情況，依刑事訴訟法第158條之3、第159條之1第2項，即
      屬有證據能力之傳聞證據。被告乙○○爰引大法官會議第
      582號解釋，以其等偵查中之證述，未經交互詰問，認無
      證據能力一節，尚有未洽。
中    華    民    國    97    年    2     月    14    日
                  刑事第五庭    法  官  林逸梅
以上正本證明與原本無異。
不得抗告。
                                書記官  葉仲文
中    華    民    國    97    年    2     月    14    日


司法院資訊處製作；財團法人民間司法改革基金會備份。
